【裁判字號】    98,訴,3010
【裁判日期】    990813
【裁判案由】    毒品危害防制條例
【裁判全文】
臺灣板橋地方法院刑事判決              98年度訴字第3010號
公  訴  人  臺灣板橋地方法院檢察署檢察官
被      告  甲○○
選任辯護人  宋國城律師
上列被告因違反毒品危害防制條例案件，經檢察官提起公訴（九
十八年度偵字第八○五一號、第八九○八號），本院判決如下：
    主  文
甲○○轉讓第一級毒品未遂，累犯，處有期徒刑壹年，扣案第一
級毒品海洛因（毒品驗餘淨重零點壹玖陸肆公克）沒收銷燬之，
毒品外包裝袋壹個，沒收之。
被訴其餘部分，均無罪。
    事  實
一、甲○○（冒名吳禎哲）曾於民國九十四年間因違反職役職責
    案件，經國防部北部地方軍事法院判處有期徒刑六月確定，
    又於九十五年間因施用毒品案件，經本院以九十五年度簡字
    第三一四一號判處有期徒刑三月確定，於九十五年八月二十
    五日易科罰金執行完畢；上揭有期徒刑六月，並於九十七年
    十一月四日縮刑期滿執行完畢。詎不知悛悔，明知海洛因係
    毒品危害防制條例第二條所規範之第一級毒品，依法不得轉
    讓、持有，竟仍基於轉讓之犯意，於九十八年三月初某日，
    受有施用毒品惡習友人丁○○電話之託，欲購買新臺幣（下
    同）五百元之海洛因抵癮，甲○○當場應允後，即於同年月
    九日下午六時許持購得原欲供已施用之毒品（施用毒品犯行
    業經本院以九十八年度訴字第二二四五號判決，上訴後經臺
    灣高等法院以九十八年度上訴字第四四八一號駁回確定），
    至臺北縣三重市○○街一三五巷八號四樓丁○○住處持往交
    付，甲○○輔到達時，適接獲另名友人丙○○之電話，隨即
    下樓往見該名友人，同日下午七時許，甲○○未完成轉讓行
    為，在上址樓下前遭警查獲而未遂，並扣得持有之海洛因一
    包（驗餘毒品淨重○．一九六四公克）。
二、案經臺北縣政府警察局三重分局移送臺灣板橋地方法院檢察
    署檢察官偵查起訴。
    理  由
壹、有罪部分：
一、程序部分：
  (一)被告以外之人於偵查中向檢察官所為之陳述，除顯有不可信
    之情況者外，得為證據，刑事訴訟法第一百五十九條之一定
    有明文，本件證人丁○○於偵查中向檢察官所為證詞，係在
    自由意志下所為，於作證時並無顯不可信之情況，依上揭規
    定自有證據能力。
  (二)次按被告之自白，非出於強暴、脅迫、利誘、詐欺、疲勞訊
    問、違法羈押或其他不正之方法，且與事實相符者，得為證
    據，刑事訴訟法第一百五十六條第一項亦有明文。查被告甲○○雖於本院審理中就其於警詢、偵查中之自白，辯稱：係
    警員誤導伊遭友人丙○○陷害後，始說出不實之內容，又伊
    當時有在提藥（按指犯施用毒品之癮）所為自白均非事實云
    云。惟查，本院將被告警詢、偵查中詢問時之錄音、錄影資
    料進行勘驗，結果為警詢中：「內容與詢問順序上大致與書
    面筆錄相符；警方對於被告回答之內容，或有於覆誦後尋求
    被告之確認，或被告有陳述模糊之情形，此時警方會再次詢
    問，請被告作確認回答，且對被告回答內容大致未做任何肯
    定或否定之評價。」；偵查中：「錄影內容與詢問順序上大
    致與書面筆錄相符，且檢察官多會再次詢問，請被告作確認
    回答；偵訊過程平和順暢，被告對檢察官之問話皆能認知並
    思考後予以回答，檢察官亦無明顯威嚇或利誘之情事。」等
    ，此有卷附本院勘驗筆錄足按。據上揭勘驗結果，被告所辯
    遭不當誘導之情形並未存在，且無因毒癮發作而有神智不清
    無法回答之狀況，是所辯警詢、偵查中之自白不能作為證據
    云云，亦無足採。
二、實體部分：
  (一)訊據被告甲○○矢口否認有轉讓第一級毒品未遂之犯行，辯
    稱：丁○○係叫伊幫忙拿毒品，但是伊尚未取得毒品就遭警
    方查獲；當時丙○○說要跟彼之友人合資四千元，與伊一同
    向「小陳」之人購買毒品，伊在永福街丁○○住處等「小陳
    」，丙○○先到樓下，伊接到電話即去接，在樓下即遭警方
    逮捕云云。經查：被告於警詢、偵查中均供稱：扣案之毒品
    係丙○○叫伊拿去三重市○○街一三五巷十二號四樓，交予
    綽號「苦瓜」即丁○○之男子，並跟丁○○收錢，伊先到丁○○家樓上，下來後拿了毒品，尚未交予丁○○，即遭警方
    逮捕等語（見本院九十八年十月五日被告警詢、偵查中詢問
    時錄音、錄影之勘驗譯文，下稱警詢、偵查中筆錄譯文）。
    證人丁○○於偵查中證稱：伊於三月九日前一日，因毒癮發
    作曾打電話予被告，要求被告幫伊問看看是否有毒品海洛因
    ，伊預備購買五百元，三月九日當天，被告到三重市○○街
    一三五巷十二號四樓伊之住處，係要拿毒品來交予伊，但是
    上樓後，被告即接到一通電話，隨即下樓，就未再上樓，事
    後伊才知被告遭警方逮捕之事等語（見九十八年度偵字第八
    ○五一號卷第一八八至一九○頁），證人丙○○於本院審理
    中一再否認有與被告共同販賣毒品之事，經本院判決無罪在
    案，其就三月九日案發時之情形證稱：伊於九十八年三月九
    日，到三重市○○街附近，係因之前被告跟伊約在永福街，
    當時伊跟證人乙○○要去跟被告購買毒品，伊等到場沒多久
    警察就抓住被告；伊當日係與乙○○合資要跟被告購買一、
    二千元之海洛因，但是被告沒有那麼多，就要等他朋友拿毒
    品過來，伊等剛到時被告下樓就被警員抓到等語。證人乙○○於本院審理時證稱：三月九日那次係伊找丙○○合資，伊
    開車載丙○○到永福街那裡，因伊與被告不認識，到約定地
    點，丙○○下車後，伊看到被告下樓，身後有二個刑警將之
    逮捕等語。互核證人丁○○、丙○○及乙○○上揭證詞，可
    知被告確有與證人丁○○約定交付五百元海洛因，並已前往
    丁○○永福街住處交付毒品之行為，惟交付前，因接獲丙○○到達之訊息，於下樓往會時，遭警方逮捕等情；被告在本
    院準備程序中已經詳細說明，伊於警詢、偵查中因誤認伊會
    遭警方逮捕係因丙○○陷害，故指控扣案毒品係伊代丙○○
    交付等語，被告亦坦承有關指控丙○○共同販賣毒品之行為
    並非事實，而被告於警詢、偵查中有關送交毒品予丁○○之
    事實並不否認，排除毒品係幫丙○○送交之情節，其有關與
    丁○○約定交付毒品等自白亦與上揭證人所證各詞相符合，
    又有扣案之海洛因一包（驗餘毒品淨重○．一九六四公克，
    交通部民用航空局航空醫務中心鑑定資料，存於本院九十八
    年度訴字第二二四五號卷內）足供佐證，被告在本院審理中
    始提出與丙○○及其友人合資向「小陳」購買毒品之情，除
    與其自己之供詞不合外，亦與前述證人所證不同，自不足採
    ，本件事證明確，犯行堪予認定，應依法論科。
  (二)被告於交付海洛因予證人丁○○前，即遭警逮捕而未遂，核
    其所為，係犯毒品危害防制條例第八條第五項、第一項之轉
    讓第一級毒品未遂罪，應依刑法第二十五條第二項之規定減
    輕其刑。其持有第一級毒品海洛因之行為，應為高度之轉讓
    行為所吸收，不另論罪。公訴意旨認被告上揭行為，係犯毒
    品危害防制條例第四條第一項之販賣第一級毒品罪嫌云云，
    然未詳細審酌證人丁○○之證詞，亦未舉證被告此一交付毒
    品行為，係以何種方式營利，逕論以販賣罪名，固有未洽，
    惟因起訴之基本事實相同，爰依法變更起訴法條。被告曾於
    九十四年間因違反職役職責案件，經國防部北部地方軍事法
    院判處有期徒刑六月確定，又於九十五年間因施用毒品案件
    ，經本院以九十五年度簡字第三一四一號判處有期徒刑三月
    確定，於九十五年八月二十五日易科罰金執行完畢；上揭有
    期徒刑六月，並於九十七年十一月四日縮刑期滿執行完畢，
    此有卷附臺灣高等法院被告前案紀錄表足稽，被告於刑之執
    行完畢後五年內，再故意犯本件最輕本刑為有期徒刑以上刑
    之罪，應依刑法第四十七條第一項之規定論以累犯，並加重
    其刑，且先加應減之。按毒品危害防制條例第八條第六項、
    第十一條第四項明定：轉讓或持有毒品達一定數量者，加重
    其刑至二分之一，其標準由行政院定之。行政院據此於九十
    三年一月七日訂定發布「轉讓持有毒品加重其刑之數量標準
    」，其中第二條規定：轉讓、持有第一級毒品淨重達五公克
    以上，加重其刑至二分之一。」，查本件被告轉讓之海洛因
    尚未達上揭應予加重規定之重量，自無加重之必要，附此敘
    明。爰審酌被告本身有施用毒品之習慣，竟不思戒除毒癮，
    反而代他人購入毒品後，再轉讓供他人施用，其所為無疑助
    長毒品市場之交易熱度，並嚴重影響社會秩序，對法治觀念
    明顯淡薄，不宜輕縱，併慮其犯罪動機、所得以及犯後之態
    度等一切情狀，量處如主文所示之刑，以示懲儆。末查，扣
    案海洛因一包（驗餘毒品淨重○．一九六四公克），係查獲
    之毒品，不問屬於犯人與否，應依毒品危害防制條例第十八
    條第一項前段之規定，沒收銷燬之；至扣案之毒品外包裝袋
    一個，則係被告所有供包裝上揭毒品，有利於轉讓毒品所用
    之物，爰依同條例第十九條第一項之規定，沒收之。至於被
    告經警查獲，同時扣得電子磅秤一台、塑膠盒一個、分裝袋
    七個、棉花棒四支及安非他命三包等物品，係被告所有供已
    施用毒品所用之物，業經本院於九十八年度訴字第二二四五
    號案件中一併沒收在案，又與本件轉讓毒品之犯行無涉，故
    不為沒收之宣告，附此敘明。
貳、無罪部分（附表所示之犯罪事實）：
一、公訴意旨略以：被告甲○○、丙○○（已經審結）均明知海
    洛因及安非他命係毒品危害防制條例第二條所規定之第一、
    二級毒品，依法不得販賣、轉讓或持有，竟仍共同基於意圖
    營利之犯意，於附表所示之時間、地點，先由丙○○尋找欲
    購買毒品之人，再將毒品交由被告運送交付予購買毒品之人
    ，並收取款項。嗣於九十八年三月九日下午七時許，在臺北
    縣三重市○○街一三五巷十二號前，為警查獲被告，並扣得
    電子磅秤一台、塑膠盒一個、分裝袋七個、棉花棒四支、海
    洛因一包（淨重○．○七五公克）及安非他命三包（共淨重
    三．三五公克）等物品；再循線於九十八年三月十八日下午
    四時五十分許，在臺北縣新店市○○路○段四一七號前查獲
    丙○○，並查扣玻璃球吸食器一組、注射針筒一支、分裝杓
    二支、安非他命殘渣袋一個、海洛因殘渣袋一個、分裝袋七
    個及手機二支等物品。因認被告涉嫌共同犯毒品危害防制條
    例第四條第一、二項販賣第一、二級毒品海洛因、安非他命
    之罪嫌云云。
二、按犯罪事實應依證據認定之，無證據不得認定犯罪事實；不
    能證明被告犯罪者，應諭知無罪之判決，刑事訴訟法第一百
    五十四條第二項及第三百零一條第一項分別定有明文。次按
    認定不利於被告之事實，須依積極證據，苟積極證據不足為
    不利於被告事實之認定時，即應為有利於被告之認定，更不
    必有何有利之證據；又事實之認定，應憑證據，如未能發現
    相當證據，或證據不足以證明，自不能以推測或擬制之方法
    ，以為裁判基礎。而刑事訴訟法上所謂認定犯罪事實之積極
    證據，係指適合於被告犯罪事實之認定之積極證據而言，雖
    不以直接證據為限，間接證據亦包括在內；然而無論直接或
    間接證據，其為訴訟上之證明，須於通常一般之人均不致有
    所懷疑，而得確信其為真實之程度者，始得據為有罪之認定
    ，倘其證明尚未達到此一程度，而有合理之懷疑存在時，致
    使無從形成有罪之確信，根據「罪證有疑，利於被告」之證
    據法則，即不得遽為不利被告之認定；且共犯之成立，除共
    同實施犯罪行為者外，其就他人之行為負共犯之責者，以有
    意思聯絡為要件，若事前並未合謀，實施犯罪行為之際，又
    係出於行為者獨立之意思，即不負共犯之責；又刑事訴訟法
    第一百五十六條第二項規定，被告或共犯之自白，不得作為
    有罪判決之唯一證據，仍應調查其他必要之證據，以察其是
    否與事實相符。被告之自白，雖為證據之一種，但必與事實
    相符者為限，若其自白顯有疑義，而審理事實之法院，就其
    職權調查之所得，仍未能證明其自白確與事實相符者，自不
    得據為認定犯罪事實唯一之基礎，此有最高法院十八年上字
    第一○八七號、十九年上字第六九四號、三十年上字第八一
    六號、二十九年上字第三一○五號、三十年上字第一八三一
    號、四十年台上字第八十六號及七十六年台上字第四九八六
    號判例意旨可供參照。
三、公訴人認被告甲○○有如附表所示販賣第一級、第二級毒品
    之犯行，無非係以被告於警詢、偵查及本院聲請羈押時之自
    白、證人蔡昀宏於偵查中之證詞，警員戊○○、己○○之證
    詞，及在被告身上，扣得之電子磅秤一台、塑膠盒一個、分
    裝袋七個、棉花棒四支、海洛因一包及安非他命三包等物為
    其主要論據。訊據被告堅詞否認有販賣毒品之犯行，辯稱：
    伊在警詢、偵查中所供，於附表所示之時間曾經幫丙○○賣
    毒品等節，均非事實，伊係因誤認遭丙○○陷害，所以才會
    如此供述，此等供詞均係伊所編造，並非事實等語。經查：
  (一)檢察官認定被告受丙○○之指示於附表所示之時地販賣第一
    級、第二級毒品之犯行，主要係以被告於警詢、偵查及聲請
    羈押本院之自白為其依據，被告於警詢中證稱（本院勘驗被
    告警詢、偵查中之筆錄錄音帶製成譯文，以下引用者均為本
    院製作之譯文第四至七頁、第十五至十九頁、第二十一至第
    二十七頁內容）：伊總共四次幫丙○○送毒品給他人，方式
    為丙○○打電話，與買家談好毒品種類及價金，伊再依指示
    在特定地點送交毒品收錢，除為警查獲那次外，之前三次，
    第一次約在九十八年一、二月間，將第二級毒品安非他命一
    千元，送到三重市三和夜市，第二次約在二月二十日將第一
    級毒品海洛因一千元送至三重市○○街麥當勞附近，第三次
    約在二月底，將三千五百元安非他命送至三重市○○路與大
    勇街附近，均交付予不詳姓名之人士云云。公訴檢察官引用
    卷內證人乙○○之證詞，補充附表編號二之「買家」為乙○○，是附表編號一、三之犯罪事實所載，購買毒品之人均為
    姓名年籍不詳之人，檢察官除舉出被告自白以證明上揭犯行
    外，並未提出任何輔助證據足以補強之，依首揭法條、判例
    意旨，此部分之犯行，自屬不能證明。
  (二)公訴檢察官於補充理由書中，指出附表編號二之「買家」為
    乙○○。然查，證人乙○○於偵查中證稱：伊請被告丙○○
    帶伊去向被告甲○○拿毒品海洛因一千元，時間係在九十八
    年一月間，地點三重市○○街的麥當勞等語（見同上偵卷第
    七十八頁），本院審理中則證稱：「跟甲○○拿毒品這二次
    ，一次是在五華街，一次在永福街附近，五華街這次有拿到
    毒品，我們當時是約在五華街麥當勞的路邊，當面拿一千元
    給他，拿多少重量的毒品我不知道，當時是我跟丙○○二個
    一起去的，這二次的日期我都忘記了。」等語，本院質之證
    人乙○○請再確認向甲○○購買毒品之時間，伊證稱應以偵
    查中所證為準等語，從證人乙○○之證詞，可知其在三重市
    ○○街附近交付一千元，向被告購買海洛因之時間係在九十
    八年一月間，與附表編號二之犯罪時間亦不相符，是檢察官
    起訴事實載，被告有販賣毒品之情，即與上揭證人之證詞互
    不相合，起訴書所載，附表編號二之犯行，亦屬不能證明。
  (三)被告於本院審理中就其為何會於警詢、偵查中指證被告丙○○販賣毒品時，供承：「當時是在警察局的時候警察誤導我
    說是丙○○陷害我賣毒品，我才說丙○○在賣毒品後來警察
    不相信，我才改說我是幫丙○○送毒品的，其實當時我說的
    不是事實，丙○○根本沒有在賣毒品，我也沒有幫他送毒品
    」等語，偵查中檢察官向本院聲請羈押，訊問時再供稱：「
    （問：為何要與丙○○一起販賣毒品？）警察說叫我這樣做
    筆錄，說這樣比較沒有事情。」等語（見九十八年度聲羈字
    第一四六號卷第四頁），已經明確承認，在警詢、偵查中所
    證有關丙○○指使販賣毒品之內容，係因誤認遭被告丙○○
    出賣，始誣指而不實，除本院已核對證人乙○○上揭證詞，
    指出被告之此部分自白，虛偽不實外；再以起訴書附表編號
    一、三部分，未載「買家」（檢察官認係販賣予姓名年籍不
    詳之人）資料，而無法查明被告此部分證詞之可信性，然被
    告既已經坦承其指證丙○○販賣毒品之內容係誣指，本院就
    能查證之部分亦查明，確有不實之處，其餘在無其他輔助證
    據足以證明所指為真實之情況下，此部分自白，亦無法使本
    院確信其為真實。
  (四)警員證人戊○○、己○○雖作證稱警詢之內容均係在合法詢
    問下，出於被告自由意志所為，然僅能證明該等證詞具有之
    證據能力，就內容是否真實，自不能以二人之證詞來證明；
    證人蔡盷宏雖在偵查中證稱：伊在網咖曾看過丙○○來找被
    告，被告有詢問丙○○有無毒品，伊有親眼看到彼在交易毒
    品，拿了一包不詳毒品、一千元，時間在九十八年，詳細月
    不清楚，地點在三重市○○路，另一次是在三重市○○街，
    二千元數量不清楚云云（見同上偵卷第一八○頁），此一證
    詞或係指證被告曾向丙○○購買毒品，惟所證欠缺購毒之時
    間、種類及重量，內容空洞欠缺具體，不知檢察官引為證明
    被告如附表何次販賣毒品犯行，實無足一駁。
四、綜上所述，本件公訴人舉出之證據，均無足資證明被告有公
    訴意旨所指有如附表所示販賣毒品罪行，此外，復查又無其
    他積極事證足資證明被告確有上揭犯行，揆諸首揭說明，不
    能證明被告犯罪，均應為無罪判決之諭知。
據上論斷，應依刑事訴訟法第二百九十九條第一項前段、第三百
零一條第一項、第三百條，毒品危害防制條例第八條第一項、第
五項、第十八條第一項、第十九條第一項、刑法第十一條、第四
十七條第一項、第二十五條第二項，判決如主文。
本案經檢察官黃怡華到庭執行職務。
中    華    民    國    99    年    8     月    13    日
                  臺灣板橋地方法院刑事第十六庭
                           審判長法  官  王綽光
                                 法  官  陳正昇
                                 法  官  洪珮婷
以上正本證明與原本無異。
如不服本判決，應於判決送達後10日內敘明上訴理由，向本院提
出上訴狀 (應附繕本) ，上訴於臺灣高等法院。其未敘述上訴理
由者，應於上訴期間屆滿後20日內向本院補提理由書「切勿逕送
上級法院」。
                                 書記官  許清秋
中    華    民    國    99    年    8     月    17    日
附錄本案論罪科刑法條全文：
毒品危害防制條例
第  8 條
轉讓第一級毒品者，處一年以上七年以下有期徒刑，得併科新臺
幣一百萬元以下罰金。
轉讓第二級毒品者，處六月以上五年以下有期徒刑，得併科新臺
幣七十萬元以下罰金。
轉讓第三級毒品者，處三年以下有期徒刑，得併科新臺幣三十萬
元以下罰金。
轉讓第四級毒品者，處一年以下有期徒刑，得併科新臺幣十萬元
以下罰金。
前四項之未遂犯罰之。
轉讓毒品達一定數量者，加重其刑至二分之一，其標準由行政院
定之。
附表：
┌──┬────┬───────┬─────┬─────┐
│編號│時間    │地點          │毒品、代價│對象      │
├──┼────┼───────┼─────┼─────┤
│ 一 │98年2月 │臺北縣三重市三│二級毒品安│姓名年籍不│
│    │中旬    │和夜市        │非他命、新│詳        │
│    │        │              │台幣（下同│          │
│    │        │              │）1000元  │          │
├──┼────┼───────┼─────┼─────┤
│ 二 │98年2月 │臺北縣三重市五│一級毒品海│乙○○    │
│    │底      │華街附近      │洛因、1000│（原起訴書│
│    │        │              │元        │附表載為姓│
│    │        │              │          │名年籍不詳│
│    │        │              │          │)         │
├──┼────┼───────┼─────┼─────┤
│ 三 │98年2月 │臺北縣三重市力│二級毒品安│姓名年籍不│
│    │底、3月 │行路與大勇街口│非他命、35│詳        │
│    │初      │              │00元      │          │
├──┼────┼───────┼─────┼─────┤

司法院資訊處製作；財團法人民間司法改革基金會備份。
